【裁判字號】    92,台非,360
【裁判日期】    921029
【裁判案由】    偽造文書
【裁判全文】
最高法院刑事判決                                九十二年度台非字第三六０號
    上  訴  人  最高法院檢察署檢察總長
    被      告  甲○○
右上訴人因被告偽造文書案件，對於台灣高雄地方法院中華民國九十年四月九日第一
審確定判決（九十年度易字第八三號，起訴案號：台灣高雄地方法院檢察署八十九年
度偵字第二五一０九、二六二二五號），認為違法，提起非常上訴，本院判決如左：
    主  文
上訴駁回。
    理  由
非常上訴理由稱：「按判決不適用法則或適用不當者，為違背法令，刑事訴訟法第三
百七十八條定有明文。本件原判決認定被告甲○○係劉依衡之子，竟意圖為自己不法
所有，多次連續自八十九年（原判決誤寫為八十年）九月二十日起在高雄縣旗山鎮○
○街十四巷十號劉依衡住處，竊取劉依衡所有之身分證、印章等財物，並基於偽造及
行使偽造私文書、意圖為自己不法利益而詐欺得利之概括犯意，於同年十二月四日至
高雄市三民區○○○路永安鑫企業行，向不知情之承辦人表示以劉依衡名義申辦行動
電話門號二支，交付劉依衡之身分證件等供參酌，填載台灣大哥大股份有限公司（下
簡稱台灣大哥大公司）行動電話服務申請書，並於申請人欄上偽簽劉依衡署押一枚及
盜蓋印章盜用印文一枚，於偽造文書完成後並持請辦理0000000000號、0
000000000號行動電話，行使該二張偽造之行動電話申請書；又於翌日至高
雄縣旗山鎮○○○路三九五巷十一號一樓傳技資通科技有限公司，向不知情之承辦人
表示以劉依衡名義申辦行動電話門號一支，交付劉依衡之身分證件等供參酌，於台灣
大哥大公司行動電話服務申請書及優惠行動電話手機與門號同意書上填載，並於申請
人欄上均偽簽劉依衡署押一枚及盜蓋印章盜用印文一枚，於偽造文書完成後，並持請
辦0000000000號行動電話，行使該偽造之行動電話申請書及同意書私文書
，均足以生損害於劉依衡及台灣大哥大公司對行動電話管理之正確性，於門號辦妥取
得後，旋連續撥打而向台灣大哥大公司傳送行使該行動電話之序號及內碼所代表之訊
號，要求台灣大哥大公司提供通話服務，致使台灣大哥大公司行動電話之通訊系統陷
於錯誤，誤認係行動電話正當持有人所使用而予以接收為其提供通話服務而詐得免繳
行動電話月租費通話費等不法利益等情，其中關於被告行使三份行動電話申請書、優
惠門號同意書一份，係犯刑法第十條、第二百十六條之行使偽造私文書罪，其撥用行
動電話利用台灣大哥大公司陷於錯誤而提供通信服務後全無付費，係犯同法第三百三
十九條第二項之詐欺得利罪，其前後多次行使偽造私文書、詐欺得利犯行，均時間緊
接，所犯構成要件相同罪名，顯係基於概括犯意而為，為連續犯，應以一罪論，並加
重其刑。再前開連續行使偽造私文書、詐欺得利罪間，有方法結果之牽連關係，依刑
法第五十五條後段規定，應從重依行使偽造私文書罪處斷，固非無見。惟查，被告冒
用劉依衡申請上開三支行動電話門號，其既已使台灣大哥大公司陷於錯誤而核發00
00000000、0000000000、0000000000號行動電話ＳＩ
Ｍ卡，供被告使用對外通信，而詐得免繳行動電話月租費通話費等不法利益，除犯刑
法第二百十條、第二百十六條之行使偽造私文書罪、第三百三十九條第二項之詐欺得
利罪外，就詐得行動電話ＳＩＭ卡部分，另犯同法第三百三十九條第一項詐欺取財罪
，所犯連續行使偽造私文書、詐欺取財、詐欺得利罪間，互有方法結果之牽連關係，
依刑法第五十五條後段規定，應從重依行使偽造私文書罪處斷。乃原判決漏未論處刑
法第三百三十九條第一項詐欺取財罪，即顯有不適用法則之違背法令。案經確定，爰
依刑事訴訟法第四百四十一條、第四百四十三條規定提起非常上訴，以資糾正。」等
語。
本院按非常上訴審應以原確定判決所確認之事實為基礎，以審查原確定判決有無違背
法令。其未經原確定判決認定之事實，適用法令有無違誤，即屬無憑判斷。因之，以
非原確定判決所確認之事實為前提而執為指摘其適用法律不當之非常上訴，自難認為
有理由。本件原確定判決關於被告甲○○以其父劉依衡名義向台灣大哥大股份有限公
司申辦行動電話門號使用部分，所確認之事實係被告基於偽造私文書、行使偽造私文
書及意圖為自己不法利益而詐欺得利（即詐得免繳行動電話月租費及通話費之不法利
益）之概括犯意，持劉依衡之身分證件等物，偽造劉依衡名義之行動電話服務申請書
及優惠行動電話手機與門號同意書，並持以行使辦理行動電話門號，於取得門號後，
連續撥打電話，而詐得免繳行動電話月租費通話費之不法利益等情。並未認定被告有
基於意圖為自己不法之所有，詐取行動電話ＳＩＭ卡之犯意，亦未記載台灣大哥大股
份有限公司係因被告之詐術而陷於錯誤才交付ＳＩＭ卡之詐欺取財犯罪事實。則原判
決依所確認之事實，未認被告就ＳＩＭ卡部分，另犯刑法第三百三十九條第一項之詐
欺取財罪，經核於法並無違誤。非常上訴意旨不依原判決所確認之事實為基礎，竟自
行認定被告之行為已使台灣大哥大股份有限公司陷於錯誤而核發ＳＩＭ卡，被告除犯
刑法第二百十六條、第二百十條、第三百三十九條第二項之罪外，就詐得ＳＩＭ卡部
分，另牽連涉犯同法第三百三十九條第一項之詐欺取財罪云云，指摘原判決未論以刑
法第三百三十九條第一項之詐欺取財罪，有不適用法則之違法，即難認為有理由。
據上論結，應依刑事訴訟法第四百四十六條，判決如主文。
中      華      民      國    九十二    年      十      月    二十九    日
                              最高法院刑事第七庭
                                  審判長法官  張  信  雄
                                        法官  賴  忠  星
                                        法官  張  清  埤
                                        法官  呂  永  福
                                        法官  蕭  仰  歸
      右正本證明與原本無異
                                              書  記  官
中      華      民      國    九十二    年     十一     月      四      日


司法院資訊處製作；財團法人民間司法改革基金會備份。
